高雄高等行政法院簡易判決　　　　 　　　　　　　　九十一年度簡字第二一八號
　　原　　　告　甲○○
　　被　　　告　財政部台灣省南區國稅局
　　代　表　人　乙○○　局長
右當事人間因所得稅事件，原告不服財政部中華民國九十一年三月二十六日台財訴字
第○九○○○六二一三八號訴願決定，提起行政訴訟，本院判決如左：
    主  文
原告之訴駁回。
訴訟費用由原告負擔。
    事實及理由
一、緣原告為祥頂實業股份有限公司（下稱祥頂公司）之負責人，即所得稅法第八十
    九條所稱之扣繳義務人。該公司於民國（下同）八十九年度給付員工薪資所得計
    新台幣（下同）一、一○○、○○○元，已扣繳稅款計六六、○○○元，惟原告
    未依行為時所得稅法第九十二條之規定，於九十年一月三十一日前向被告申報扣
    繳憑單，遲至九十年三月八日始自動補報，被告乃依行為時所得稅法第一百十四
    條第二款前段規定，按扣繳稅額六六、○○○元科處百分之十罰鍰計六、六○○
    元。原告不服，申經復查結果，未獲變更，提起訴願，亦遭決定駁回，遂提起本
    件訴訟。
二、原告起訴主張略謂：按「稅捐之稽徵，依本法之規定，本法未規定者，依其他有
    關法律之規定。」「納稅義務人自動向稅捐稽徵機關補報並補繳所漏稅款者，凡
    屬未經檢舉、未經稽徵機關或財政部指定之調查人員進行調查之案件，左列之處
    罰一律免除；其涉及刑事責任者，並得免除其刑：‧‧‧二、各稅法所定關於逃
    漏稅之處罰。」「依本法或稅法規定應處罰鍰之行為，其情節輕微，或漏稅在一
    定金額以下者，得減輕或免予處罰。」稅捐稽徵法第一條、第四十八條之一第一
    項、第四十八條之二第一項分別定有明文。查原告已於九十年一月三十一日辦妥
    八十九年度之扣繳申報，惟因會計人員疏失漏報八十九年度支付薪資所得計一、
    一○○、○○○元，至九十年三月八日始行發現，原告乃於稅捐稽徵機關查獲前
    自動補報，故本件並無任何逃稅事實，被告未依稅捐稽徵法第四十八條之一、第
    四十八條之二之規定予以免罰，仍科處原告高額罰鍰，洵有違誤，訴願決定予以
    維持，亦非適法，均應撤銷等語；被告則以：按「應受行政罰之行為，僅須違反
    禁止規定或作為義務，而不以發生損害或危險為其要件者，推定為有過失，於行
    為人不能舉證證明自己無過失時，即應受處罰。」司法院釋字第二七五號解釋可
    資參照。又依行為時所得稅法第一百十四條第二款規定，扣繳義務人已依本法扣
    繳稅款，而未依第九十二條規定之期限按時填報或填發扣繳憑單者，除限期責令
    補報或填發外，應按扣繳稅額處百分之二十之罰鍰。逾期自動申報或填發者，減
    半處罰。本件原告為祥頂公司負責人，該公司於八十九年度給付員工薪資一、一
    ○○、○○○元，而未依所得稅法第九十二條之規定，於九十年一月三十一日前
    向被告申報扣繳憑單，遲至九十年三月八日始自動申報，有各類所得憑單申報書
    、承諾書附於原處分卷內可稽，違章事證明確，縱原告非出於故意，亦難謂無過
    失，被告按扣繳稅款六六、○○○元處百分之十罰鍰計六、六○○元，揆諸前揭
    所得稅法規定及司法院解釋意旨，並無違誤。原告雖訴稱：本件無任何逃稅事實
    ，且原告已於稅捐稽徵機關查獲前自動補報，依稅捐稽徵法第四十八條之一、第
    四十八條之二規定，應予免罰云云。惟參照財政部七十七年十二月十九日台財稅
    第七七○三九二六八三號函釋意旨，所得稅法第一百十四條第二款規定扣繳義務
    人未依限填報扣繳憑單行為之處罰，應無稅捐稽徵法第四十八條之一自動補報免
    罰規定之適用，故被告仍予裁處罰鍰六、六○○元，於法無違，原告此之所訴，
    為無理由，請予駁回等語，資為抗辯。
三、按「薪資、利息、租金、佣金、權利金、執行業務報酬、競技、競賽或機會中獎
    獎金或給與，及給付在中華民國境內無固定營業場所或營業代理人之國外營利事
    業之所得，其扣繳義務人為機關、團體之責應扣繳單位主管、事業負責人及執行
    業務者。」「第八十八條各類所得稅款之扣繳義務人，應於每月十日前將上一月
    內所扣稅款向國庫繳清，並於每年一月底前將上一年內扣繳各納稅義務人之稅款
    數額，開具扣繳憑單，彙報該管稽徵機關查核。」「扣繳義務人如有左列情事之
    一者，分別依各該款規定處罰：．．．二、扣繳義務人已依本法扣繳稅款，而未
    依第九十二條規定之期限按實填報或填發扣繳憑單者，除限期責令補報或填發外
    ，應按扣繳稅額處百分之二十之罰鍰。但最高不得超過二萬二千五百元，最低不
    得少於一千五百元；逾期自動申報或填發者，減半處罰。」行為時所得稅法第八
    十九條第一項第二款、第九十二條第一項前段、第一百十四條第二款前段分別定
    有明文。又按「稅捐稽徵法第四十八條之一補報免罰之規定，係指納稅義務人自
    動向稅捐稽徵機關補報並補繳所漏稅款而言，所得稅法第一百十四條第二款規定
    扣繳義務人未依限填報扣繳憑單行為之處罰，應無稅捐稽徵法第四十八條之一規
    定之適用。」亦經財政部七十七年十二月十九日台財稅第七七○三九二六八三號
    函釋在案。上開函釋為財政主管機關基於職權對於稅法所為之釋示，核與稅捐稽
    徵法第四十八條之一規定無違，自得予以適用。
四、經查，本件原告為祥頂公司之負責人，該公司八十九年度給付員工蔡麗秋等四人
    薪資所得計一、一○○、○○○元，已扣繳稅款計六六、○○○元，惟原告卻未
    於九十年一月三十一日前向被告申報扣繳憑單，遲至九十年三月八日始自動補報
    ，被告乃依行為時所得稅法第一百十四條第二款前段規定，按扣繳稅額六六、○
    ○○元科處百分之十罰鍰計六、六○○元之事實，為原告所不爭執，且有各類所
    得申報資料書、逾期申報扣（免）繳憑單承諾書、被告九十年度綜所字第一五九
    一二六號處分書附於原處分卷內可稽，則原告逾期未申報扣繳憑單之違章事實，
    洵堪認定。原告雖主張：本件並無任何逃漏稅事實，且伊於稅捐稽徵機關查獲前
    已自動補報，依稅捐稽徵法第四十八條之一、第四十八條之二規定，應予免罰云
    云。惟查，租稅行政罰按行為人係因違反租稅法上之行為義務，或係因逃漏稅捐
    之行為而受處罰，得分為行為罰與漏稅罰二種。稅捐稽徵法第四十八條之一補報
    免罰之規定，係指納稅義務人自動向稅捐稽徵機關補報並補繳所漏稅款者而言，
    其免罰之範圍應以各稅法規定之漏稅罰為限。至行為時所得稅法第一百十四條第
    二款規定，則係對扣繳義務人違反同法第九十二條依限填報扣繳憑單之行為義務
    予以處罰，核其性質屬稅法上之行為罰，揆諸上開說明，自不在稅捐稽徵法第四
    十八條之一規定適用之列，此亦經財政部七十七年十二月十九日台財稅第七七○
    三九二六八三號函釋明確。又稅捐稽徵法第四十八條之二規定：「依本法或稅法
    規定應處罰鍰之行為，其情節輕微，或漏稅在一定金額以下者，得減輕或免予處
    罰。」旨在授權稅捐稽徵機關於行為人違章情節輕微時，得自行裁量不予處罰或
    減輕處罰，非謂稅捐稽徵機關因此即負有減免處罰之義務。故縱認原告本件違章
    情節係屬輕微，然是否予以處罰，依前揭規定核屬被告裁量權之行使範圍，若無
    逾越權限或濫用權力之違法情事，依行政訴訟法第二百零一條之規定，行政法院
    不得予以撤銷。查本件原告逾期申報公司員工薪資扣繳憑單，被告依行為時所得
    稅法第一百十四條第二款前段規定科處罰鍰，核無裁量逾越權限或濫用權力之違
    法情事，本院自不得逕為干預審查。是原告訴稱：本件依稅捐稽徵法第四十八條
    之一、第四十八條之二規定，應予免罰云云，洵屬無理，不足為取。
五、綜上所述，原告之主張既非可採，被告依行為時所得稅法第一百十四條第二款前
    段之規定按扣繳稅額處以百分之十罰鍰計六、六○○元，於法洵無違誤，訴願決
    定予以維持，並無不合。原告起訴意旨求予撤銷，為無理由，應予駁回。並不經
    言詞辯論為之。
據上論結，本件原告之訴為無理由，依行政訴訟法第二百三十六條、第二百三十三條
第一項、第一百九十五條第一項後段、第九十八條第三項前段，判決如主文。
中　　　華　　　民　　　國    九十一　　年　  　九　　　月　　  三十　　日
                              高雄高等行政法院第二庭
                                          法      官　呂佳徵
右為正本係照原本作成。
如不服本判決，應於送達後二十日內，向本院提出上訴狀並表明上訴理由，如於本判
決宣示後送達前提起上訴者，應於判決送達後二十日內補提上訴理由書（須按他造當
事人人數附繕本）。提起上訴應預繳送達用雙掛號郵票七份（每份三十四元）。
中　　　華　　　民　　　國    九十一　　年　  　九　　　月　　  三十　　日
                                          法院書記官  謝文輝
附註：
行政訴訟法第二百三十五條（第一項、第二項）：
對於適用簡易程序之裁判提起上訴或抗告，須經最高行政法院之許可。
前項許可，以訴訟事件所涉及之法律見解具有原則性者為限。
